臺灣高等法院臺南分院刑事判決
上　訴　人　臺灣雲林地方法院檢察署檢察官
上　訴　人
即　被　告　甲○○
選任辯護人　許哲嘉　律師
上列上訴人因被告妨害國幣懲治條例等案件，不服臺灣雲林地方
法院九十年度訴字第四五二號中華民國九十一年六月七日第一審
判決（起訴案號：臺灣雲林地方法院檢察署九十年度偵字第四二
八四號；併辦案號：同署九十年度偵字第八一五四號），提起上
訴，判決後由最高法院第一次發回更審，本院判決如下：
    主      文
原判決撤銷。
甲○○連續意圖供行使之用，而偽造幣券，處有期徒刑拾伍年。
扣案如附表一所示偽造之紙幣成品 (編號1~28)、半成品 (編號
29~ 42）暨如附表二、三、四所示印章、儲金簿、提款卡及偽造
幣券之器物均沒收。
    事      實
一、甲○○因缺錢花用，竟基於意圖供行使之用之概括犯意，自
    民國 (下同）九十年一月間起起，連續在雲林縣斗六市○○
    路一○○號十樓之四、斗六市○○路九十二號四樓等租住處
    ，以彩色影印機影印中央銀行發行之新版新臺幣（下同）一
    千元、五百元之紙幣、舊版一千元、五百元、一百元、五十
    元之紙幣，而製成偽造紙幣之半成品，再將上開偽造紙幣之
    半成品，以浮水印防偽印章及萬能不滅白色印泥加蓋浮水印
    、黏貼防偽條及加畫螢光線條之方法加工偽造為成品後，於
    中國時報、聯合報等報紙刊登「新版一比五、000000
    0000」等文義之廣告方式，招徠不特定多數人以其所刊
    登之行動電話聯絡購買，購買者須先支付價金，再由甲○○
    交付偽造紙幣成品、半成品，購買者支付價金之方式，係將
    價金款項匯入甲○○所承租或買受之(1)郵政存金簿儲金帳號
    00000000000000、戶名林伊秀；(2)郵政存金
    簿儲金帳號00000000000000、戶名陳茂林；
    (3)郵政存金簿儲金帳號00000000000000、戶
    名彭勝斌；(4)萬泰商業銀行帳號0000000000、戶
    名陳茂林；(5)玉山銀行帳號000000000000、戶
    名陳茂林等人頭帳戶後，甲○○交付偽造紙幣成品、半成品
    方式係將偽造紙幣成品、半成品寄由當地之遊覽車送至購買
    者當地之遊覽車休息站，再由購買者至遊覽車休息站領取，
    或以快遞公司快遞方式送達到購買者指定地點，由購買者收
    取等方式交付偽造紙幣；甲○○即用此種方式以一比四、一
    比十或一比十五之比例販賣上開偽造之新版一千元、五百元
    、舊版一千元、一百元、五十元之紙幣成品、半成品予住在
    台北、彰化之丙○○ (按丙○○所涉本案妨害國幣懲治條例
    案件，業經最高法院93年台上字第3021號於93年6月10日判
    處有期徒刑4年6月確定在案)、乙○○（按乙○○所涉本案
    妨害國幣懲治條例案件，業經台中高分院91年上訴字第675
    號於91年6月4日判處有期徒刑9年確定在案)等人，嗣因警方
    循線查獲丙○○，徵得丙○○合作而於九十年十月二十四日
    上午十時許查獲甲○○，並依甲○○供述而起出如附表一所
    示偽造之紙幣成品、半成品，暨如附表二、三、四所示甲○○所有供其收取貨款用之印章、儲金簿、提款卡，及其所買
    供偽造幣券所用之器材等物。計甲○○迄至同年十月二十日
    十時許被警查獲時止，偽造幣券面額計約近八千萬元，然因
    其技術尚未精熟致有大部分屬瑕疵品，而甲○○販賣上揭偽
    造幣券之成品、半成品約獲有二百萬元價金，甲○○並將該
    價金用作增購如附表三、四等器材，研究改良偽造技術，企
    圖獲得更大不法利益，幸而及時被查獲，甲○○亦能配合取
    出上揭器材等物。
二、案經臺灣雲林地方法院檢察署檢察官指揮海巡署中部地區巡
    防局雲林機動查緝隊、第三海巡隊、岸巡四二大隊、雲林憲
    兵隊、雲林縣警察局斗南分局偵查起訴及移送併辦，並經彰
    化縣警察局彰化分局報請台灣彰化地方法院檢察署檢察官偵
    查移送併辦。
    理      由
一、上訴人即被告甲○○對於右揭犯罪事實，於原審審理時坦白
    承認，核與證人乙○○、丙○○於偵查中之供述情節大致相
    符。被告甲○○於本院審理時雖辯稱其所偽造紙幣均未添加
    防偽金屬線、浮水印，僅為半成品，係由購買偽鈔者自行粘
    貼防偽線，應屬偽造幣券未遂行為云云。
  (一)據證人即查獲本案之查緝員黃永裕於本院前審調查時證稱：
    查獲之偽造紙幣已經切割完成了，防偽線已印上去，我們認
    為已是成品等語，及證人丙○○於本院前審調查時證稱：我
    是先把錢寄到被告指定的戶頭，被告他才把偽造的紙幣寄給
    我，是印好的，防偽線有的有貼上去，有的沒有貼上去，沒
    有貼防偽線的紙幣，他就寄防偽線給我，叫我自己貼，寄來
    有貼防偽線的紙幣大概有幾百萬元，叫我自己貼的面額大約
    也有幾百萬元，我沒有使用偽幣，只是轉賣給別人賺一些利
    潤，向被告買以前一仟元舊鈔，根本不用貼防偽線，寄給我
    的大概有一百萬元，後來我向被告講我不要自己貼防偽線的
    紙幣，因貼得手酸痛又沒有利潤，所以他就寄不用貼防偽線
    的舊鈔給我，後來他有寄貼好的新鈔給我等語，參酌被告被
    查獲時，被告配合警方所起出之扣案物品中（如附表三所示
    ）亦有防偽安全線等物，可見被告所偽造之幣券中，確有部
    分已達成品階段，是被告辯稱其偽造紙幣均屬半成品乙節，
    不足採信。
  (二)又據另案被告乙○○於警詢時陳稱：「我向『阿財』 (指被
　  告甲○○）購得的偽鈔係一大張紙內，經彩色影印機一面印
    製玖張，我再用切割墊板切割的防偽條貼於偽鈔上，
    並用自行刻製浮水印章在偽鈔上用萬能不滅白色印泥，使
    其產生浮水印，再用螢光筆在偽鈔上釣劃（勾畫）出螢光
    線條，使其更加不能辨識」等語（見彰警分刑字第一三六四
    二號影印警卷第三頁)。並經被告甲○○於94年11月2日本院
    更一審中供述「審判長問甲○○：對證人乙○○於警詢之供
    述，有何意見？（提示交閱筆錄並告以要旨）；被告甲○○
    答：他講的對，我賣給乙○○的是半成品」屬實在卷，堪認
    被告甲○○販賣予乙○○者，非業經製作完成之偽造幣券，
    則被告甲○○此部分之偽造幣券行為尚未達既遂之階段，應
    屬未遂階段，附此明。
  (三)此外，並有如附表一所示偽造之紙幣成品、半成品，暨如附
    表二、三、四所示被告所有供被告收取價金所用之印章、儲
    金簿、提款卡及其所買供偽造幣券所用之器材等物可資佐證
    ，其中扣案如附表一所示幣券成品、半成品並經中央銀行發
    行局鑑定結果均屬偽造，有該局九十年十一月二十七日（九
    ０）台央發字第○三○○六○六二六號函附卷可稽。本件事
    證明確，被告犯行應可認定。至被告於原審聲請傳訊證人乙○○及勘驗查扣之已裁切完成之偽鈔乙節，因證人黃永裕、
    丙○○於本院前審調查時證實被告有部分偽造紙幣達成品既
    遂階段，並經中央銀行發行局鑑定偽鈔成品、半成品均屬偽
    造，本件事證已明確，無再傳訊證人乙○○及勘驗查扣之已
    裁切完成之偽鈔之必要，附為敘明。
二、被告意圖供行使之用而偽造之新舊版新台幣（部分完成，部
    分未完成），再以一比四、一比十或一比之十五等代價售出
    ，並交付其所偽造之新台幣幣券。(1)核其所為，係犯妨害國
    幣懲治條例第三條第一項偽造幣券既遂罪(偽造完成部分)及
    同條第三項、第一項之偽造幣券未遂罪（尚未偽造完成部分
    ）。(2)被告於偽造幣券後復意圖供行使之用而交付於人，其
    交付之低度行為，應為偽造之高度行為所吸收，不另論罪。
    (3)被告先後多次偽造幣券既遂、未遂之犯行，時間緊接，犯
    罪構成要件復相同，顯係基於概括犯意反覆為之，為連續犯
    ，應從一重論以偽造幣券既遂一罪，除法定本刑為無期徒刑
    ，依法不得加重外，餘加重其刑。(4)又臺灣彰化地方法院檢
    察署移請併辦部分（九十年度偵字第八一五四號）意旨稱：
    「乙○○因缺錢花用，竟基於意圖供行使之用之概括犯意，
    自九十年三月底起、四月初起至同年十月二十日止，向被告
    甲○○以一比十之比例買受偽造中央銀行發行之新版一千元
    、五百元之紙幣、舊版一千元之紙幣半成品或成品，及以一
    比四之比例買受偽造中央銀行發行之舊版一百元之紙幣半成
    品或成品」，核其內容就被告甲○○部分係指其有偽造幣券
    及再將成品、半成品出售予乙○○等行為，而移送意旨所言
    被告甲○○偽造幣券及交付等情，確與起訴部分事實有連續
    犯之裁判上一罪關係，自應併予審理，併此敘明。(5)公訴意
    旨於證據並所犯法條中雖記載「其（被告）與丙○○共同以
    偽鈔洗錢，有犯意聯絡，行為分擔，均為共同正犯。」然查
    被告甲○○偽造幣券之行為，均係被告一人獨自偽造後，被
    告再登報找買主，反之丙○○或乙○○則係各自「向被告甲○○以一比十之比例買受偽造中央銀行發行之新版新台幣一
    千元、五百元之紙幣、舊版一千元之紙幣半成品或成品，及
    以一比四之比例買受偽造中央銀行發行之舊版一百元之紙幣
    半成品或成品後，再自行將上開偽造紙幣之半成品，以浮水
    印防偽印章及萬能不滅白色印泥加蓋浮水印、黏貼防偽條及
    加畫螢光線條之方法加工偽造後，再各自登報兜售，被告與
    丙○○、乙○○等人間係各自獨立為偽造幣券行為，彼等事
    先並無為行為分擔之意思聯絡，既然被告與丙○○等人是各
    自獨立從事自己之犯罪行為，已與共同正犯之要件有間。進
    而言之，雖然丙○○、乙○○有再行加工之問題，但其係各
    自基於使偽鈔更精細以提高獲利額度之動機，而自行加工偽
    造，既無證據可認被告甲○○與彼等有何犯意聯絡，此部分
    自難論以共同正犯，並據臺灣彰化地方法院判決乙○○之罪
    刑時，同認乙○○與被告甲○○不具共同正犯關係。(6)起訴
    意旨所稱「以偽鈔洗錢」一節，經查被告甲○○雖使用多人
    帳戶供向其購買偽鈔之人匯入買賣價金，惟被告此一手法行
    為係避免讓購買偽鈔者知道被告真實身分及防免被追查到犯
    罪行為之考量，其係以人頭帳戶達到收取價金之目的，並非
    於收了價金（犯罪所得）後，另有掩飾或藏匿犯罪所得財物
    之行為。被告行為與掩飾或藏匿所得財物之行為，已非全然
    無間。按「洗錢二字之意義並非固有法律名詞而是源自外語
    (moneylaunder ing; blanchimented, argent）意指犯罪者
    將不法行為活動所獲得之資金或財產，透過各種交易或非交
    易管道，轉換成合法來源之資金與財產，以便隱藏其犯罪行
    為，避免司法機關之偵查。而洗錢活動大致可區分為下列三
    個階段：處置階段（處分大筆現金，將大筆現金由取得之處
    移走，以免引起注意）；多層化階段（製造各種複雜多變之
    金融交易，替黑錢蒙上層層合法掩護，使執法者更難查覺）
    ；整合階段（給予犯罪得來的財富一個最終的合法外貌）徵
    之，被告並無將各戶頭之款項交互匯兌或轉存，以混亂追查
    ，亦未透過假交易真付款等方式，將金錢漂白，更無將款項
    移至國外或其他人名下，以達隱匿之效果等情事；又被告於
    購買偽造幣券者自行將價金匯入上揭人頭帳戶後，被告隨即
    提領該等不法所得，並將大多數用於購買偽造幣券之器材等
    而花費殆盡，此亦與一般洗錢者先將犯罪所得之金錢隱匿一
    段時間，再行使用之情節有異。因之，參照前揭「洗錢」之
    基本概念，可認被告藉用人頭戶之行為，與洗錢防制法所定
    掩飾或隱匿自己或他人重大犯罪所得財物或財產上利益之規
    範意旨確實有間，揆以刑法關於不利於被告部分禁止類推之
    原則，此部分自難比附援引洗錢防制來處罰被告，惟公訴意
    旨既認此部分與被告所觸犯妨害國幣懲治條例罪有裁判上一
    罪關係，且屬較輕罪，自不另為無罪之諭知。
三、原審予以論罪科刑，並量處有期徒刑十五年，固非無見。惟
    查：（一）被告甲○○販賣予乙○○者，並非業經製作完成
　　之偽造幣券，該部分之偽造幣券行為尚未達既遂之階段，原
  　審就此部分未於理由欄內說明，即有未洽。(二)又犯意圖供
    行使之用，而偽造幣券罪者，其偽造之幣券，不問屬於犯人
    與否，固應依妨害國幣懲治條例第六條之規定宣告沒收，但
    偽造幣券之半成品，尚非偽造之幣券，不在得依上開規定諭
    知沒收之列。本件被告所偽造而尚未完成之半成品幣券（即
    附表附一編號29至42部分），原審一併依上開規定宣告沒收
    ，亦有未洽。檢察官上訴意旨以被告製作上開偽鈔之代價甚
    高，顯與一般社會行情不同，又被告偽造偽幣近八千萬元，
    且其受害人為經濟上弱者之升斗市民，又被告借用多數人頭
    以掩飾其犯嫌，應有洗錢防制法之適用，是原判決認事用法
    似有未妥，且量刑過輕等由，指摘原判決不當及被告上訴意
    旨猶執前詞，並稱伊所偽造紙幣均未添加防偽金屬線、浮水
    印，僅為半成品，係由購買偽鈔者自行粘貼防偽線，應屬偽
    造幣券未遂行為，且認原審量刑過重亦不當云云，雖均不足
    採，惟原判決既有可議，自應由本院將原判決撤銷改判。爰
    審酌被告因缺錢花用，竟偽造幣券販賣，且其販賣偽造幣券
    之面額高達數千萬元，被告不法所得約二百萬元，其又將不
    法所得多數用於購買偽造幣券之器具，其動機及行為確已擾
    亂國內金融秩序，而偽幣之猖獗已使商人及一般民眾疑慮交
    易所得之幣券係屬偽幣，對人際及交易信用打擊非小，暨被
    告犯罪之動機、方法、手段、犯罪後坦承犯行等一切情狀，
    量處被告有期徒刑十五年（註：檢察官於起訴書求處被告偽
    造幣券既遂罪法定最高刑度「無期徒刑」，顯屬偏重）。又
    因被告不法所得多數用於購買偽造幣券之器具而花費殆盡，
    而該器具等物均已扣案，併應予沒收（詳後述），不另併科
    罰金。扣案如附表一所示新版一千元紙幣成品、舊版一千元
    、五百元、一百元、五十元紙幣成品 (編號1~28號)均係偽
    造之幣券，不問屬於犯人與否，應依妨害國幣懲治條例第六
    條宣告沒收。又扣案如附表一 (編號29至42部分)所為造幣
    券之半成品及附表二、三、四之物品均係被告所有，供其犯
    罪所用之物，且大部分為被告不法犯罪所得金錢購買之物，
    亦屬其犯罪所得之物，此已經被告供明在卷，依刑法第三十
    八條第一項第二款、第三款之規定併予宣告沒收。
據上論結，應依刑事訴訟法第369條第一項前段、第364條、第29
9條第一項前段，妨害國幣懲治條例第3條第1項、第6條，刑法第
11條前段、第56條、第38條第1項第2款、第3款，罰金罰鍰提高
標準條例第1條前段，判決如主文。
本案經檢察官李傳來到庭執行職務。
中　　華　　民　　國　　94　　年　　11　　月　　9 　　日
                  刑事第五庭　  審判長法　官  楊明章
                                      法　官  戴勝利
                                      法　官  顏基典
以上正本證明與原本無異。
如不服本判決，應於收受本判決後十日內向本院提出上訴書狀。
其未敘述上訴理由者並得於提起上訴後十日內向本院補提理由書
狀（均須按他造當事人之人數附繕本）「切勿逕送上級法院」。
　　　　　　　　　　　　　　　　　　　書記官  呂嘉文
中　　華　　民　　國　　94　　年　　11　　月　　9 　　日
附錄法條：
妨害國幣懲治條例第三條：
意圖供行使之用，而偽造、變造幣券者，處無期徒刑或五年以上
有期徒刑，得併科五千元以下罰金。
犯前項之罪，因而擾亂金融，情節重大者，處死刑。
第一項之未遂犯罰之。
